臺灣臺南地方法院新市簡易庭民事簡易判決
　　  110年度新簡字第11號
原      告  李修暭

訴訟代理人  李涵如
被      告  黃國平

上列當事人間請求確認本票債權不存在事件，本院於民國110年3
月25日言詞辯論終結，判決如下：
    主      文
一、確認被告持有原告簽發如附表一所示之本票，於超過新臺幣
    41萬350元之本票債權不存在。
二、原告其餘之訴駁回。
三、訴訟費用由被告負擔百分之49，餘由原告負擔。　　
　　事實及理由
一、按確認法律關係之訴，非原告有即受確認判決之法律上利益
    者，不得提起之，民事訴訟法第247條第1項前段定有明文。
    所謂即受確認判決之法律上利益，是指法律關係之存否不明
    確，原告主觀上認其在法律上之地位有不安之狀態存在，且
    此種不安之狀態，能以確認判決將之除去者而言。查被告前
    持原告所簽發如附表一所示之本票共13張（下稱系爭本票）
    ，向本院聲請裁定准許強制執行，經本院於民國109年12月2
    2日以109年度司票字第3799號裁定（下稱系爭本票裁定）准
    許強制執行，而原告就系爭本票之票據權利存否有所爭執，
    可認原告主觀上就此法律上地位確有不安之狀態，且能以本
    確認判決將之除去，則原告提起本件訴訟，即有確認利益，
    合先敘明。
二、原告起訴主張：系爭本票為我先前向被告借款時作為擔保之
    用，但是票面金額共新臺幣（下同）83萬元並非債務金額，
    實際上被告僅匯款9萬9,000元給我，我則已陸續匯款6萬8,0
    00元給被告償還前述借款債務，目前僅剩3萬1,000元之債務
    尚未清償。我向被告借款時，被告都會要求必須簽下金額、
    日期均相同的數張本票作為擔保。系爭本票裁定有害我的權
    益，為此提起本件訴訟等語。並聲明：確認系爭本票被告對
    原告的債權全部不存在。
三、被告則抗辯以：原告總共向我借款83萬元，我除透過如附表
    二所示之方式匯款共12萬8,350元給原告外，其餘借款均以
    現金交付原告。兩造間的借款債務，除了系爭本票外，另有
    借款契約書5張（下稱系爭借款契約書）可以證明，系爭借
    款契約書已載明原告於簽立時我已將現金交付給原告。又原
    告於109年9月11日有以通訊軟體傳訊向我借4萬元，我同意
    於翌日（12日）交付借款，而原告於碰面時又再向我借4萬
    元，我當場交付5萬1,000元現金給原告，再於同日20時許匯
    款2萬9,000元給原告。如果，兩造間的借款數額僅如附表二
    所示之我匯給原告共12萬8,350元，何以原告要開立總面額
    達83萬元之系爭本票給我作為擔保？原告主張顯不合常理。
    至於金額、日期相同的本票會有數張，是因為原告說何時能
    還該金額，我就還他該金額之本票等語。並聲明：原告之訴
    駁回。
四、得心證之理由：　　　　
　㈠按票據乃文義證券及無因證券，票據上之權利義務悉依票上
    所載文義定之，與其基礎之原因關係各自獨立，票據上權利
    之行使不以其原因關係存在為前提。執票人行使票據上權利
    時，就其基礎之原因關係確係有效存在不負舉證責任。若票
    據債務人以自己與執票人間所存抗辯之事由對抗執票人，依
    票據法第13條規定觀之固非法所不許，惟仍應先由票據債務
    人就該抗辯事由負舉證之責任。必待為票據基礎之原因關係
    確立後，法院就此項原因關係進行實體審理時，當事人於該
    原因關係是否有效成立或已否消滅等事項有所爭執，始適用
    各該法律關係之舉證責任分配原則（最高法院97年度台簡上
    字第17號民事判決意旨可資參照）。又按稱消費借貸者，謂
    當事人一方移轉金錢或其他代替物之所有權於他方，而約定
    他方以種類、品質、數量相同之物返還之契約，民法第474
    條第1項定有明文。次按當事人主張有利於己之事實者，就
    其事實有舉證之責任，民事訴訟法第277條前段定有明文。
    又稱消費借貸者，於當事人間必本於借貸之意思合致，而有
    移轉金錢或其他代替物之所有權於他方之行為，始得當之。
    是以消費借貸，除有金錢之交付外，尚須本於借貸之意思而
    為交付，方克成立。倘當事人主張與他方有消費借貸關係存
    在者，自應就該借貸意思互相表示合致及借款業已交付之事
    實，均負舉證之責任（最高法院98年度台上字第1045號民事
    判決意旨可資參照）。基此說明，既然被告抗辯系爭本票均
    是因原告向其借貸，為擔保債務之清償所簽發，然原告否認
    有收受系爭本票票面金額之借款，則被告對於是否已交付系
    爭本票之票面金額給原告，即負有舉證責任。
　㈡經查，原告不爭執如附表二所示由被告匯款給原告之金額均
    是基於借貸而為，此並有原告第一銀行帳戶交易明細、被告
    國泰世華銀行帳戶對帳單影本各1份（本院卷第45至51頁及
    第67頁）在卷可查，則此部分金額合計為12萬8,350元，應
    可認定是被告交付給原告之借款。又被告提出109年6月3日
    （2張，每張金額為9萬元）、109年8月3日（2張，每張金額
    為6萬元）、109年8月13日（1張，金額為5萬元）由原告所
    簽立之系爭借款契約書（本院卷第69至73頁），金額總計為
    35萬元（計算式：9萬元+9萬元+6萬元+6萬元+5萬元=35萬元
    ），系爭借款契約書均載明「甲方願貸與乙方新台幣（下同
    ）○○元整，於訂立本約之同時，由甲方給付乙方不另立據」
    ，可認被告已就交付系爭借款契約書上所載之金錢數額此事
    實盡其舉證之責。再者，因系爭借款契約書所簽立之日期均
    與如附表二所示由被告匯款給原告之日期不同，衡之於經驗
    常情，能合理推認兩者應未有針對同一筆借款而重複計算之
    問題。因此，依據卷內之證據資料，可認被告已交付總計47
    萬8,350元（計算式：12萬8,350元+35萬元=47萬8,350元）
    之借款金額給原告。原告雖主張系爭借款契約書中有數張之
    金額、日期均相同，應是重複簽立等情，但原告並未舉出其
    他事證支持其主張，且從交易習慣而言，將同日之借款數額
    對分，進而書立複數借據，亦屬能想像之事，從而，原告此
    部分主張難認可採。
　㈢至被告雖主張系爭本票合計之票面金額83萬元方為原告實際
    向被告借款之總金額，然而，系爭本票上並未記載被告已交
    付票面金額給原告之文字，且除系爭借款契約書外，其餘8
    張本票均無對應之借款契約書可資為佐，則在原告否認已收
    受系爭本票之票面金額的情況下，被告又未能提出其他事證
    已實其說，自屬未盡其舉證之責，被告此部分抗辯難認可採
    。至被告雖針對附表一編號12及13的本票，提出通訊軟體之
    對話紀錄截圖共8張（本院卷第75至82頁）佐證，然而，依
    該對話紀錄僅能獲知原告與被告相約於109年9月12日碰面借
    款，但碰面後被告究竟有無交付如附表一編號12及13本票的
    票面金額給原告，依然呈現渾沌不明之情形，是被告此部分
    舉證亦不足以證明原告確有於109年9月12日向被告借款8萬
    元之情事。
　㈣末者，原告主張其都是透過匯款的方式償還積欠被告之債務
    （本院卷第15頁及110頁），而依附表二所示之匯款紀錄可
    知，原告總共已償還被告6萬8,000元，則被告對於原告之債
    權數額應為41萬350元（計算式：47萬8,350元-6萬8,000元=
    41萬350元），原告主張被告持有系爭本票，超過該金額之
    債權對於原告不存在，應屬可採，逾此部分之請求，則屬無
    據。　
五、綜上所述，原告請求確認被告持有系爭本票，於超過41萬35
    0元之本票債權不存在，為有理由，應予准許。逾此範圍之
    請求，則無理由，應予駁回。
六、本件事證已臻明確，兩造其餘攻擊、防禦方法及所提證據，
    經審酌後認均與判決結果不生影響，自無逐一論敘之必要，
    附此敘明。
七、訴訟費用負擔之依據：民事訴訟法第79條。
中華民國110年4月8日
　　              新市簡易庭  法  官    廖建瑋
以上正本係照原本作成。
如不服本判決，應於送達後20日內，向本院提出上訴狀並表明上
訴理由（須附繕本），如於本判決宣示後送達前提起上訴者，應
於判決送達後20日內補提上訴理由書（須附繕本）。
中　　華　　民　　國　　110 　年　　4 　　月　　8 　　日
                              書記官  鄭梅君　　
　　
附表一：     編號 發票日 (民國) 票面金額 (新臺幣) 到期日 (民國) 票據號碼 1 109年4月21日 6萬元 未載 CH912101 2 109年4月21日 6萬元 未載 CH912102 3 109年4月30日 8萬元 未載 CH912136 4 109年4月30日 8萬元 未載 CH912137 5 109年6月3日 9萬元 未載 CH358612 6 109年6月3日 9萬元 未載 CH358614 7 109年7月19日 4萬元 未載 CH912116 8 109年7月27日 8萬元 未載 CH185627 9 109年8月3日 6萬元 未載 CH358621 10 109年8月3日 6萬元 未載 CH358622 11 109年8月13日 5萬元 未載 CH358623 12 109年9月12日 4萬元 未載 CH912131 13 109年9月12日 4萬元 未載 CH912132 

附表二：     編號 匯款日期 （民國） 金額 （新臺幣） 匯款人 收款人 1 109年4月25日 3萬元 被告 原告 2 109年5月9日 7,000元 原告 被告 3 109年5月17日 2萬元 被告 原告 4 109年5月21日 5,000元 被告 原告 5 109年5月25日 6,000元 原告 被告 6 109年5月26日 9,000元 被告 原告 7 109年6月7日 1萬2,000元 原告 被告 8 109年6月26日 1萬8,000元 原告 被告 9 109年7月10日 2萬5,000元 原告 被告 10 109年7月12日 6,000元 被告 原告 11 109年7月20日 2萬9,350元 被告 原告 12 109年9月12日 2萬9,000元 被告 原告 合計： 一、被告匯款給原告之總金額為12萬8,350元（即編號1、3、4、6、10、11、12，計算式：3萬元+2萬元+5,000元+9,000元+6,000元+2萬9,350元+2萬9,000元=12萬8,350元）。 二、原告匯款給被告之總金額為6萬8,000元（即編號2、5、7、8、9，計算式：7,000元+6,000元+1萬2,000元+1萬8,000元+2萬5,000元=6萬8,000元）